【裁判字號】    97,訴,204
【裁判日期】    970729
【裁判案由】    行使偽造文書
【裁判全文】
臺灣花蓮地方法院刑事判決               97年度訴字第204號
公  訴  人  臺灣花蓮地方法院檢察署檢察官
被      告  甲○○
                    （現於臺灣花蓮監獄執行中）
上列被告因行使偽造文書等案件，經檢察官提起公訴（97年度偵
緝字第39號），被告於準備程序中為有罪之陳述，本院裁定進行
簡式審判程序，判決如下：
    主  文
甲○○行使偽造國民身分證，足以生損害於公眾及他人，處有期
徒刑月，如易科罰金，以銀元佰元即新臺幣玖佰元折算壹日
，減為有期徒刑壹月又拾伍日，如易科罰金，以銀元佰元即新
臺幣玖佰元折算壹日。又行使偽造私文書，足以生損害於公眾及
他人，處有期徒刑陸月，如易科罰金，以銀元佰元即新臺幣玖
佰元折算壹日，減為有期徒刑月，如易科罰金，以銀元佰元
即新臺幣玖佰元折算壹日。應執行有期徒刑肆月，如易科罰金，
以銀元佰元即新臺幣玖佰元折算壹日。
偽造「盧世華」身分證壹張、花蓮縣警察局花警交字第Ｐ000
00000號舉發違反道路交通管理事件通知單存根聯上偽造之
「盧世華」署押壹枚均沒收。
    事  實
一、甲○○因與盧世華為朋友關係而得知盧世華之年籍資料，於
    民國90年間因涉犯詐欺案件，為臺灣屏東地方法院通緝，為
    避免遭警緝獲。乃於同年間某日，經網際網路上得知可偽造
    國民身分證後，在臺北市境內，以新臺幣3 萬元之代價，提
    供自己照片及盧世華之年籍資料，與有犯意聯絡之姓名年籍
    不詳成年人，基於偽造特種文書之犯意，由該姓名年籍不詳
    成年人偽造貼有甲○○照片之「盧世華」國民身分證後交甲
    ○○（所犯偽造身分證特種文書罪部分，依刑法第212 條之
    法定刑度為1 年以下有期徒刑，故依對甲○○較為有利之94
    年2月2日修正前之刑法第80條第1項第3款之規定，追訴權時
    效為5年，已逾追訴權時效，未經檢察官起訴）。嗣於94 年
    間某日，甲○○即基於行使該國民身分證之犯意，自稱為「
    盧世華」，並持上開偽造之盧世華國民身分證，向簡哲煜應
    徵工作而行使偽造特種公文書，足以生損害於戶政機關對於
    身分管理之正確性及盧世華。甲○○又於94年12月8日晚上8
    時許，駕駛簡哲煜所開設之惠盛電器有限公司所有之車牌號
    碼G6-7153號自用小貨車，行經省道臺9線北上284 公里處，
    因該車前後右大燈不亮為警攔查時，竟基於行使偽造私文書
    之犯意，向值勤員警謊稱其姓名為「盧世華」，且口述「盧
    世華」之年籍資料後，在花蓮縣警察局舉發違反道路交通管
    理事件通知單（花警交字第P00000000 號）上，偽簽「盧世
    華」之署名1 枚，藉以表示盧世華本人業已收受該舉發違反
    道路交通管理事件通知單，再持交員警收執而行使，足以生
    損害於公路監理機關對於道路交通管理之正確性及盧世華。
二、案經花蓮縣警察局花蓮分局報告臺灣花蓮地方法院檢察署檢
    察官偵查起訴。
    理  由
一、上開犯罪事實，業據被告甲○○於偵查中及本院審理時均坦
    承在卷。核與證人簡哲煜於警詢、偵查中；證人盧世華於偵
    查中所證述之情節相符。此外，復有花蓮縣警察局舉發違反
    道路交通管理事件通知單、被告書寫「盧世華」之署名1 紙
    在卷可稽。被告自白確與事實相符，應依法論科。
二、被告行為後，刑法業於95年7月1日起施行生效；刑法中規範
    行為後法律變更所生新舊法比較適用之準據者，為刑法第 2
    條第1 項，此條項規定，固亦由95年7月1日修正施行前所採
    之「從新從輕原則」，改為修正後之「從舊從輕原則」，然
    該條既為新舊法比較適用之準據法，本身自無更為新舊法比
    較之問題，是自應一律適用修正後刑法第2條第1項規定，即
    「行為後法律有變更者，適用行為時之法律，但行為後之法
    律有利於行為人者，適用最有利於行為人之法律。」，以決
    定各該刑法條文之新舊法適用。而比較適用最有利於行為人
    之法律時，應就罪刑有關之共犯、未遂犯、連續犯、牽連犯
    、結合犯、以及累犯加重、自首減輕、暨其他法定加減原因
    （如身分加減）、與加減例等一切情形，綜其全部之結果，
    而為比較，再適用有利於行為人之法律處斷，且應就罪刑有
    關之一切情形，比較其全部之結果，而為整個之適用，不能
    割裂而分別適用有利益之條文，最高法院24年上字第4634號
    、27年上字第2615號判例、最高法院95年5月23日95年度第8
    次刑事庭會議決議意旨可資參照。經查，(一)刑法第33 條第5
    款部分，本案被告所犯刑法第214 條本身雖均未修正，但在
    此次刑法及其施行法修正之前，依罰金罰鍰提高標準條例第
    1條前段之規定，其第214條之罰金部分之法定刑度為「銀元
    500元（即新臺幣1,500元）以下，銀元1元（即新臺幣30 元
    ）以上」，嗣因刑法施行法第1條之1已增訂：「中華民國94
    年1月7日刑法修正施行後，刑法分則所定罰金之貨幣單位為
    新臺幣；94年1月7日刑法修正時，刑法分則編未修正之條文
    定有罰金者，自94年1月7日刑法修正施行後，就其所定數額
    提高為30倍，但72年6月26日至94年1 月7日新增或修正之條
    文，就其所定數額提高為3倍」；另修正後刑法第33條第5款
    亦已將罰金刑調整為新臺幣1,000 元以上，以百元計算，故
    依前述標準換算後，第214 條之罰金刑度部分已變更為「新
    臺幣15,000元以下，新臺幣1,000元以上」。(二)刑法第41 條
    第1項前段原規定：「犯最重本刑為5年以下有期徒刑以下之
    刑之罪，而受6 個月以下有期徒刑或拘役之宣告，因身體、
    教育、職業、家庭之關係或其他正當事由，執行顯有困難者
    ，得以1元以上3元以下折算1 日，易科罰金。」，又依被告
    行為時之易科罰金折算標準，修正前罰金罰鍰提高標準條例
    第二條前段（現已刪除）規定，就其原定數額提高為100 倍
    折算1 日，則本件受刑人行為時之易科罰金折算標準，應以
    銀元300元折算1日，經折算為新臺幣後，應以新臺幣900 元
    折算為1日；而修正後刑法第41條第1項前段則規定：「犯最
    重本刑為5年以下有期徒刑以下之刑之罪，而受6個月以下有
    期徒刑或拘役之宣告者，得以新臺幣1,000元、2,000元或3,
    000元折算1日，易科罰金。」。(三)修正前同法第51條第5 款
    規定：「數罪併罰，分別宣告其罪之刑：宣告多數有期徒刑
    者，於各刑中之最長期以上，各刑合併之刑期以下，定其刑
    期。但不得逾20年。」；修正後同法第51條第5 款規定：「
    宣告多數有期徒刑者，於各刑中之最長期以上，各刑合併之
    刑期以下，定其刑期。但不得逾30年。」。是綜合前開比較
    結果，本法律不可割裂適用之原則，仍以修正前刑法有利於
    行為人，自應依修正後刑法第2條第1項前段之規定，仍適用
    修正前刑法規定。
三、按於舉發通知單上之「收受通知聯者簽章」欄內偽簽他人姓
    名，自不待依據習慣或特約，單從形式上觀察，即足以知悉
    係表示由他人名義出具領收通知聯之證明，此與事先在印妥
    內容之收據上偽簽他人姓名之情形，無分軒輊，當然屬於刑
    法第210 條所稱之私文書（參照最高法院88年台上字第6631
    號判例意旨）。是核被告所為，係犯刑法第216條、第210條
    、第212 條之行使偽造私文書罪、行使偽造特種文書罪。被
    告偽造「盧世華」署名之行為，為其偽造私文書之部分行為
    ，不另論罪；其偽造私文書及偽造特種文書後，復持以行使
    ，則其偽造之低度行為均應為行使之高度行為所吸收，亦不
    另論罪。又被告所犯行使偽造文書及行使偽造特種文書2 罪
    ，犯意各別，行為互殊，應分論併罰。爰審酌被告已為法院
    通緝，竟以偽造他人身分證及冒用他人年籍方式逃避刑責，
    犯罪所生危害非輕，復參酌其素行狀況、犯罪之動機、目的
    、手段及犯罪後已坦承犯行等一切情狀，分別量處如主文所
    示之刑，並諭知易科罰金之折算標準。末查中華民國96年罪
    犯減刑條例業自96年7 月16日施行，被告所犯行使偽造特種
    文書罪及行使偽造私文書罪俱在96年4 月24日以前，符合減
    刑之條件，爰依上開條例第2條第1項第3 款之規定，均就其
    宣告刑予以減刑2分之1，並諭知減得之刑之易科罰金折算標
    準，及定其應執行刑，並諭知易科罰金之折算標準。至偽造
    於前揭舉發通知單上之「盧世華」之署名1 枚，應依刑法第
    219條之規定，宣告沒收之；偽造之「盧世華」身分證1張，
    並無證據證明業已滅失，且為被告所有，係供其犯罪所用之
    物，爰依刑法第38條第1項第2款之規定宣告沒收。
據上論斷，應依刑事訴訟法第273條之1第1項、第299條第1 項前
段，刑法第2條第1項前段、第216條、第210條、第212 條，修正
前刑法第41條第1項前段、第51條第5款、第38條第1項第2款，罰
金罰鍰提高標準條例第1 條前段，修正前罰金罰鍰提高標準條例
第2條，現行法規所定貨幣單位折算新臺幣條例第2條，刑法施行
法第1條之1，中華民國96年罪犯減刑條例第2條第1項第3款、第7
條、第9條，判決如主文。
本案經檢察官孫源志到庭執行職務。
中    華    民    國    97    年    7     月    29    日
                  刑事第二庭    法  官  林恒祺
上列正本證明與原本無異。
如對本判決不服，應於送達後10日內，向本院提出上訴狀。（上
訴狀應記載具體上訴理由並應抄附繕本）
中    華    民    國    97    年    7     月    30    日
                                書記官
附錄本判決論罪之法律條文：
中華民國刑法第216條
（行使偽造變造或登載不實之文書罪）
行使第210條至第215條之文書者，依偽造、變造文書或登載不實
事項或使登載不實事項之規定處斷。
中華民國刑法第210條
（偽造變造私文書罪）
偽造、變造私文書，足以生損害於公眾或他人者，處5 年以下有
期徒刑。
中華民國刑法第212條
（偽造變造特種文書罪）
偽造、變造護照、旅券、免許證、特許證及關於品行、能力服務
或其他相類之證書、介紹書，足以生損害於公眾或他人者，處 1
年以下有期徒刑、拘役或3百元以下罰金。


司法院資訊處製作；財團法人民間司法改革基金會備份。
